臺灣臺北地方法院民事判決　九十一年度訴字第二七七一號
　　原　　　告　　丙○○
　　被　　　告　　新燕實業股份有限公司
　　法定代理人　　甲○○
　　複　代理人　　乙○○
右當事人間請求返還價金事件，本院判決如左：
    主    文
原告之訴及其假執行聲請均駁回。
訴訟費用由原告負擔。
    事    實
甲、原告方面：
一、聲明：
（一）被告應給付原告新台幣玖拾貳萬玖仟元及自起訴狀繕本送達翌日起至清償日止
      按年息百分之五計算之利息。
（二）訴訟費用由被告負擔。
（三）原告願供擔保後，請准宣告假執行。
二、陳述：
（一）緣原告於民國八十七年五月四日向被告購買其所興建之「百年大世紀才子區」
      房地（下稱本件系爭不動產），兩造並簽訂有買賣契約書在案。期間原告均依
      被告指示繳納款項，迄已繳納新台幣（下同）玖拾貳萬玖仟元，詎料被告因財
      務發生問題而於八十八年五月二十一日向法院聲請重整，嗣被告再度通知原告
      該建案業已由訴外人日成鑫建設股份有限公司（下稱日成鑫公司）接手，日成
      鑫公司亦通知原告前去辦理換約手續，核被告所為業已違反兩造之買賣契約，
      原告乃依據契約第十七條要求被告公司改善，然被告仍未改善，是兩造間之買
      賣已然視為解除，爰依據民法第二百五十九條第二款之規定，請求被告返還其
      所受領之價金。
（二）對被告抗辯之陳述：
      依據契約第十二條第一項約定，原告雖得將不動產預定買賣契約書轉讓與第三
      人，惟須得被告書面同意始得為之。本件兩造簽訂之契約為一定型化契約，自
      應適用消費者保護法，故被告將本件買賣契約之當事人地位轉讓與第三人亦應
      經原告同意後，始可為之。
三、證據：提出契約書、發票及繳款書、被告公司通知函二份、日成鑫公司通知換約
    函及原告催告之存證信函（以上皆影本）等件為證。
乙、被告方面：
一、聲明：駁回原告之訴及其假執行之聲請，如受不利判決願供擔保請准宣告免為假
    執行。
二、陳述略稱：依據兩造契約書第十七條第一款約定，原告僅於被告有違約情事即中
    途不賣、中途不建、違反第十六條第一項規定之三種情形下，始得援引契約第十
    七條第一款前段之規定解除契約，原告並未舉證被告有何違約之處。關於被告聲
    請重整乙事，業經被告董事會撤銷重整聲請在案，且依契約書第十九條第十款約
    定，足證不動產預定買賣契約書原即允准兩造得將本件買賣契約之權利義務轉讓
    而由他人繼受，是有關被告轉讓百年大世紀才子區、佳人區建案於訴外人日成鑫
    松司概括繼受權利義務，核屬依約有據，嗣訴外人日成鑫亦本於前開繼受事實通
    知原告辦理換約等手續，足證被告並未侵及原告之契約權益，故原告並無權解約
    。
三、證據：提出台北地方法院八十九年訴字第一五一八號民事判決、臺灣高等法院八
    十九年度上易字第六０二號判決為證。
    理      由
一、原告起訴主張：其於八十七年五月四日向被告本件系爭不動產，期間原告均依被
    告指示繳納款項，迄已繳納玖拾貳萬玖仟元，詎料被告因財務發生問題而於八十
    八年五月二十一日向法院聲請重整，嗣被告再度通知原告該建案業已由訴外人日
    成鑫公司接手，日成鑫公司亦通知原告前去辦理換約手續，核被告所為業已違反
    兩造之買賣契約，原告乃依據契約第十七條要求被告公司改善，然被告仍未改善
    ，是兩造間之買賣已然視為解除，爰依據民法第二百五十九條第二款之規定，請
    求被告返還其所受領之價金。
二、被告則以：原告並未舉證證明被告有何違反契約第十六條第一項規定之三種情形
    ，自不得主張解除契約。且依契約書第十九條第十款約定，足證不動產預定買賣
    契約書原即允准兩造得將本件買賣契約之權利義務轉讓而由他人繼受，是有關被
    告轉讓百年大世紀才子區、佳人區建案於訴外人日成鑫松司概括繼受權利義務，
    核屬依約有據，嗣訴外人日成鑫亦本於前開繼受事實通知原告辦理換約等手續，
    足證被告並未侵及原告之契約權益，故原告並無權解約等語置辯。
三、本件原告主張：其於八十七年五月四日向被告本件系爭不動產，期間原告均依被
    告指示繳納款項，迄已繳納玖拾貳萬玖仟元，詎料被告因財務發生問題而於八十
    八年五月二十一日向法院聲請重整，嗣被告再度通知原告該建案業已由訴外人日
    成鑫公司概括承受，日成鑫公司亦通知原告前去辦理換約手續。原告乃依據契約
    第十七條要求被告公司改善，然被告仍未改善等情，業據其提出契約書、發票及
    繳款書、被告公司等件為證，且為被告所不爭執，堪信原告此部分主張為真實。
四、原告主張系爭房地因被告公司重整，工地停工，將工地交由訴外人日成鑫公司承
    受，構成契約所約定之中途不建違約情事，其於九十一年四月十六日以存證信函
    催定一個月期限催告，被告仍未依限改善，故契約視為解除自得請求依據民法第
    二百五十九條請求返還已繳交之價金云云為被告所否認，並以前開情詞置辯。故
    本件之主要爭點，即被告是否有違反買賣契約之規定，而使原告有權解除契約。
    經查：
（一）依據買賣契約第十七條第一項雖約定「如因可歸責於乙方（即被告）之事由而
      致違約中途不賣或不建或違反第十六條第一項規定時，甲方（即原告）除有權
      要求乙方依約履行外，並應定相當期限催告乙方限期改善，乙方逾期仍未改善
      者甲方得解除契約。」。然所指違約『中途不建』，應係指客觀上停止興建且
      被告已確定不為興建之情事。查：本件被告因亞洲金融風暴及公司聲請重整致
      雖有一時停工之情事，此有被告八十八年六月十五日致原告函在卷可稽。但其
      停工後即與訴外人日成鑫公司訂立契約，將系爭工地轉讓由日成鑫公司繼續承
      建，且事實上亦已由日成鑫公司興建完成。足見其不僅主觀上無停止興建之意
      ，且客觀上亦非停止興建，自難認此情形屬契約第十七條所稱之中途不建之違
      約情事。
（二）復按物之出賣人負有交付其物於買受人，並使其取得該物所有權之義務，民法
      第三百四十八條第一項定有明文。本件原告向被告訂購買受系爭房地，被告依
      約僅負有前開交付及使之取得所有權之義務，至於系爭房地是否由被告親自施
      工，既未經兩造於買賣契約中特別約定，即難認被告有親自施工興建系爭房地
      之義務。故兩造訂約後，被告雖因公司重整而將系爭工地之權利義務轉讓與日
      成鑫公司，由日成鑫公司繼續承建，並由日成鑫公司發函通知原告辦理換約手
      續，且系爭房地亦經日成鑫公司興建完工，被告就系爭房地之交付及移轉所有
      權之義務，即難認發生給付不能或未依債之本旨而為給付之問題。
（三）末按當事人之一方將因契約所生之權利義務，概括的讓與第三人承受者，係屬
      契約承擔，與單純的債權讓與不同，非經他人之承認，對他方不生效力，最高
      法院七十三年臺上字第一五七三號判例可資參照。且依據契約公平解釋原則，
      不僅於買方（即原告）契約承擔時應經他人承認，即便賣方（即被告）為契約
      承擔時，亦需得對造同意。查：被告與日成鑫公司就系爭工地所訂之讓渡契約
      ，雖未據原告所承認，而對原告可主張對其不生效力。然就債權契約部分，原
      被告間之買賣契約效力並未因而受影響，如被告可自訴外人日成鑫公司受讓系
      爭房地之所有權移轉與，再由被告移轉與原告，即難認被告有契約第十七條所
      指之違約情事。
五、綜上所述，本件被告並無契約第十七條之違約情事，從而，原告主張解除契約並
    請求被告返還其繳付之價金玖拾貳萬玖仟元及利息，為無理由，應予駁回。
六、原告受敗訴判決，其假執行之聲請即失所依據，應併予駁回。
七、至兩造其餘攻擊或防禦方法，及未經援用之証據，經本院斟酌後，認為均不足以
    影響本判決之結果，自無庸逐一詳予論駁，附此敘明。
八、本件原告之訴為無理由，依民事訴訟法第七十八條，判決如主文。
中　　　華　  　　民　　　國　　九十一　　年　　　六　　　月　　二十六　日
                                            民事第四庭法      官　黃柄縉
右為正本係照原本作成
如對本判決上訴，須於判決送達後廿日內向本院提出上訴狀
中　　　華　　　民　　　國　　九十一　　年　　　六　　　月　　 二十　　 日
~B法院書記官　楊湘雯
